---
title: "DefaultRateと重点サンプリング"
author: "Naoya Hieda"
date: "`r format(Sys.time(), '%Y年%m月%d日')`"
output:
  html_document:
    css: styles.css
---

```{r setup, include=FALSE}
knitr::opts_chunk$set(echo = TRUE,warning = FALSE,message = FALSE)
library(ggplot2)
library(reshape2)
library(dplyr)
firstdir <- getwd()
scriptdir <- sub('rmd','script',firstdir)
source(paste(scriptdir,'/DR_density.R',sep=''))
theme_set(theme_bw())
```

# 目的
重点サンプリングが、デフォルト率の密度関数の推定においてどれだけ有能か確認する。

# 方法 
Joho.C.Hullの本で定義されているデフォルト率の式に関して  
重点サンプリングでいろいろを行う

デフォルト率の従う式
$$
{\rm g(DR|PD,\rho)} = \sqrt{\frac{1-\rho}{\rho}} \exp\biggl\{ \frac{1}{2} \biggl[ (N^{-1}(DR))^2 - \biggl( \frac{\sqrt{1-\rho}N^{-1}(DR)-N^{-1}(PD)}{\sqrt{\rho}}\biggr)^2\biggr]\biggr\}
$$
## 対象とするデフォルト密度
下記の4パターンのデフォルト率の密度関数について重点サンプリングで色々行う
```{r}
g_DR.fn1 <- function(DR)g_DR.fn(0.1,0.2,DR)
g_DR.fn2 <- function(DR)g_DR.fn(0.001,0.2,DR)
g_DR.fn3 <- function(DR)g_DR.fn(0.8,0.2,DR)
g_DR.fn4 <- function(DR)g_DR.fn(0.1,0.01,DR)

title_name <- c(expression(paste(rho,"=0.1,",PD,"=0.2")),expression(paste(rho,"=0.001,",PD,"=0.2")),
expression(paste(rho,"=0.8,",PD,"=0.2")),expression(paste(rho,"=0.1,",PD,"=0.01")))
pds <- c(0.2,0.2,0.2,0.01)
rhos <- c(0.1,0.001,0.8,0.1)

par(mfrow=c(2,2))
curve(g_DR.fn1,main=expression(paste(rho,"=0.1,",PD,"=0.2")))
curve(g_DR.fn2,main=expression(paste(rho,"=0.001,",PD,"=0.2")))
curve(g_DR.fn3,main=expression(paste(rho,"=0.8,",PD,"=0.2")))
curve(g_DR.fn4,main=expression(paste(rho,"=0.1,",PD,"=0.01")))
```

重点サンプリング基本恒等式から、次の推定量を求める。要は期待値
$$
\frac{1}{n}\sum_{j=1}^{m}\frac{f(X_j)}{g(X_j)}h(X_j)\rightarrow E_f[h(X)]
$$
とりあえずは(0,1)の一様分布を重点関数g、サンプルサイズは1000とする  
hはDRとして、DRの期待値を求める。John.C.Hullによると、この期待値は各密度関数のパラメータPDと一致するはず  
まぁそれっぽい値
```{r}
set.seed(10000)
N <- 1000
sim <- runif(N,0,1)
weight_1 <-  g_DR.fn1(sim) / dunif(sim)
weight_2 <-  g_DR.fn2(sim) / dunif(sim)
weight_3 <-  g_DR.fn3(sim) / dunif(sim)
weight_4 <-  g_DR.fn4(sim) / dunif(sim)
weight <- data.frame(weight_1/sum(weight_1),weight_2/sum(weight_2),
                     weight_3/sum(weight_3),weight_4/sum(weight_4))
colSums(weight * sim)
```
重点サンプリングによって、一定の値以上をとる確率を計算することができるが、これを95%点の算出に使えないだろうか？  
とりあえずは、ちょっと難しい。

それぞれの収束の様子  
やはり、一番左上の、概形が綺麗な密度関数は、収束しやすい  
極端なパラメータをとって、密度関数がいびつな(極端な?)形をとっていると、収束の様子に違和感がある。

- 右上の$\rho$が極端に低い場合は、(0,1)の一様関数だと、確率密度が0に近い値が出やすいため、0.2付近の値をとった時だけ大きな値を取るため、その時だけ大きな変動を起こして安定しにくい。  
- 左下の$\rho$が極端に高い値をとる場合は、基本的には安定しているが、密度関数の概形から分かるように、1付近に密度を持つため、1付近がサンプリングされた時に、極端な変動を起こす  
- 右下の$PD$が極端に低い値をとる場合は、比較的安定しているが、左上に比べると収束に時間がかかっていることが分かる。
```{r}
weight <- data.frame(weight_1,weight_2,weight_3,weight_4)
par(mfrow=c(2,2))
for(i in 1:4){
  estint <- cumsum(weight[,i]*sim)/1:N
  esterr <- sqrt(cumsum((weight[,i]-estint)^2))/(1:N)
  plot(cumsum(weight[,i]*sim)/1:N,type="l",main = title_name[i],ylab = expression(E[DR]))
  lines(estint+2*esterr, col="gold", lwd=2)
  lines(estint-2*esterr, col="gold", lwd=2)
  abline(h=pds[i],col='red',lwd=2)
}
```






